---
title: "análise-exploratária-2019"
output:
  html_document:
    df_print: paged
date: "2024-08-09"
editor_options:
  markdown:
    wrap: 72
---

```{r}
library(dplyr) 
library(tibble) 
library(ggplot2) 
library(corrplot)
library(FactoMineR) 
library(factoextra)
```

# Carregamento e Preparação dos Dados

```{r}
ano_2019 <-read.csv("2019.csv") 
store_final <-read.csv("store_final.csv") 
target_store_final <-read.csv("target_store_final.csv")
sku_status_dataset <-read.csv2("sku_status_dataset.csv") 
targets_salesperson_final <-read.csv("targets_salesperson_final.csv")
sku_price <-read.csv("sku_price.csv") 
sku_dataset <-read.csv2("sku_dataset.csv")
sku_cost <-read.csv("sku_cost.csv")
employee_final <-read.csv("employee_final.csv")

```

# Descrição das Variáveis

Ano_2019 - data: Data da transação (Tipo: character) - cod_vendedor:
Código identificador do vendedor (Tipo: numérico) - cod_loja: Código
identificador da loja (Tipo: character) - cod_transacao: Código
identificador da transação (Tipo: character) - quantidade: Quantidade de
itens vendidos (Tipo: numérico) - cod_prod: Código identificador do
produto (Tipo: numérico) - preco: Preço do produto (Tipo: numérico)

Store_final - nome_loja: Nome da loja (Tipo: character) - regiao: Região
onde a loja está localizada (Tipo: character) - diretoria: Diretoria
responsável pela loja (Tipo: character) - data_inauguracao: Data de
inauguração da loja (Tipo: character)

Target_store_final - month: Mês da meta de vendas (Tipo: character) -
store_id: Código identificador da loja (Tipo: character) - sales_target:
Meta de vendas para a loja (Tipo: numérico)

Sku_status_dataset - cod_prod: Código identificador do produto (Tipo:
numérico) - data_inicio: Data de início da validade do status do produto
(Tipo: character) - data_fim: Data de fim da validade do status do
produto (Tipo: character)

Targets_salesperson_final - id_employee: Código identificador do
funcionário (Tipo: numérico) - sales_target: Meta de vendas para o
funcionário (Tipo: numérico) - month: Mês da meta de vendas (Tipo:
character)

Sku_price - cod_prod: Código identificador do produto (Tipo: numérico) -
data_inicio: Data de início da validade do preço do produto (Tipo:
character) - data_fim: Data de fim da validade do preço do produto
(Tipo: character) - preco: Preço do produto (Tipo: numérico)

Sku_dataset - cod_prod: Código identificador do produto (Tipo:
numérico) - nome_abrev: Nome abreviado do produto (Tipo: character) -
nome_completo: Nome completo do produto (Tipo: character) - descricao:
Descrição do produto (Tipo: character) - categoria: Categoria do produto
(Tipo: character) - sub_categoria: Subcategoria do produto (Tipo:
character) - marca: Marca do produto (Tipo: character) - conteudo_valor:
Valor do conteúdo do produto (Tipo: character) - conteudo_medida: Medida
do conteúdo do produto (Tipo: character)

Sku_cost - cod_prod: Código identificador do produto (Tipo: numérico)
-data_inicio: Data de início da validade do custo do produto (Tipo:
character) - data_fim: Data de fim da validade do custo do produto
(Tipo: character) - custo: Custo do produto (Tipo: numérico)

Employee_final - id_employe: Código identificador do funcionário (Tipo:
numérico) - name: Nome do funcionário (Tipo: character) - surname:
Sobrenome do funcionário (Tipo: character) - cpf: CPF do funcionário
(Tipo: character) - status: Status do funcionário (ativo/inativo) (Tipo:
character) - role: Função/cargo do funcionário (Tipo: character) -
initial_date: Data de início do contrato do funcionário (Tipo:
character) - end_date: Data de término do contrato do funcionário (Tipo:
character) - store_id: Código identificador da loja onde o funcionário
trabalha (Tipo: character)

# Melhor visualização com tibble

```{r}
ano_2019 <- as_tibble(ano_2019)
store_final <- as_tibble(store_final)
target_store_final <- as_tibble(target_store_final)
sku_status_dataset <- as_tibble(sku_status_dataset)
targets_salesperson_final <- as_tibble(targets_salesperson_final)
sku_price <- as_tibble(sku_price)
sku_dataset <- as_tibble(sku_dataset)
sku_cost <- as_tibble(sku_cost)
employee_final <- as_tibble(employee_final)
```

# Exibir as primeiras linhas dos dados com melhor visualização

```{r}
print(head(ano_2019))
print(head(store_final))
print(head(target_store_final))
print(head(sku_status_dataset))
print(head(targets_salesperson_final))
print(head(sku_price))
print(head(sku_dataset))
print(head(sku_cost))
print(head(employee_final))

```

# Verificar a estrutura dos dados

```{r}
str(ano_2019)
str(store_final)
str(target_store_final)
str(sku_status_dataset)
str(targets_salesperson_final)
str(sku_price)
str(sku_dataset)
str(sku_cost)
str(employee_final)
```

# Resumo estatístico das variáveis

```{r}
summary(ano_2019)
summary(store_final)
summary(target_store_final)
summary(sku_status_dataset)
summary(targets_salesperson_final)
summary(sku_price)
summary(sku_dataset)
summary(sku_cost)
summary(employee_final)
```

# Histograma para a variável quantidade

```{r}
ggplot(ano_2019, aes(x = quantidade)) + geom_histogram(binwidth = 1,
fill = "blue", color = "black") + labs(title = "Distribuição de
Quantidade", x = "Quantidade", y = "Frequência")

```

# Gráfico de densidade para a variável preço

```{r}
ggplot(ano_2019, aes(x = preco)) + geom_density(fill = "green", alpha =
0.5) + labs(title = "Densidade do Preço", x = "Preço", y = "Densidade")
```

# Gráfico de barras para a variável regiao

```{r}
ggplot(store_final, aes(x = regiao)) + geom_bar(fill = "purple") +
labs(title = "Distribuição de Regiões", x = "Região", y = "Contagem")

```

# Gráfico de barras de venda por região

```{r}
vendas_regiao <- ano_2019 %>%
  left_join(store_final, by = c("cod_loja" = "nome_loja")) %>%
  group_by(regiao) %>%
  summarise(total_vendas = sum(quantidade * preco, na.rm = TRUE))

ggplot(vendas_regiao, aes(x = regiao, y = total_vendas)) +
  geom_bar(stat = "identity", fill = "skyblue") +
  labs(title = "Total de Vendas por Região", x = "Região", y = "Total de Vendas") +
  theme_minimal()
```

# Gráfico de densidade para a variável custo

```{r}
ggplot(sku_cost, aes(x = custo)) + geom_density(fill = "green", alpha =
0.5) + labs(title = "Densidade do Custo dos Produtos", x = "Custo", y =
"Densidade")

```

# Correlação entre Preço e Custo dos Produtos

```{r}
preco_custo <- sku_price %>%
  inner_join(sku_cost, by = "cod_prod") %>%
  group_by(cod_prod) %>%
  summarise(preco_medio = mean(preco, na.rm = TRUE), custo_medio = mean(custo, na.rm = TRUE))

ggplot(preco_custo, aes(x = custo_medio, y = preco_medio)) +
  geom_point(color = "darkblue") +
  geom_smooth(method = "lm", color = "red", se = FALSE) +
  labs(title = "Correlação entre Preço e Custo dos Produtos", x = "Custo Médio", y = "Preço Médio") +
  theme_minimal()

cor(preco_custo$preco_medio, preco_custo$custo_medio, use = "complete.obs")

```

# Histograma para a variável sales_target

```{r}
ggplot(targets_salesperson_final, aes(x = sales_target)) +
geom_histogram(binwidth = 5000, fill = "red", color = "black") +
labs(title = "Distribuição da Meta de Vendas dos Funcionários", x =
"Meta de Vendas", y = "Frequência")
```

# Boxplot para a variável role

```{r}
ggplot(employee_final, aes(x = role)) + geom_bar(fill = "blue") +
labs(title = "Distribuição de Funções/Cargos", x = "Função/Cargo", y =
"Contagem")
```

```{r}
desempenho_vendedor <- targets_salesperson_final %>%
  left_join(ano_2019 %>%
              group_by(cod_vendedor) %>%
              summarise(vendas_totais = sum(quantidade * preco, na.rm = TRUE)),
            by = c("id_employee" = "cod_vendedor"))

ggplot(desempenho_vendedor, aes(x = factor(id_employee))) +
  geom_bar(aes(y = vendas_totais), stat = "identity", fill = "blue", alpha = 0.6) +
  geom_point(aes(y = sales_target), color = "red", size = 3) +
  labs(title = "Desempenho de Vendas por Funcionário", x = "ID do Funcionário", y = "Valor em Vendas") +
  theme_minimal() +
  theme(axis.text.x = element_text(angle = 90, hjust = 1))
```

# Análise Temporal das Vendas

```{r}
ano_2019$data <- as.Date(ano_2019$data)
vendas_mes <- ano_2019 %>%
  mutate(mes_ano = format(data, "%Y-%m")) %>%
  group_by(mes_ano) %>%
  summarise(total_vendas = sum(quantidade * preco, na.rm = TRUE))

ggplot(vendas_mes, aes(x = mes_ano, y = total_vendas)) +
  geom_line(color = "purple") +
  geom_point(color = "purple") +
  labs(title = "Vendas ao Longo do Tempo", x = "Mês/Ano", y = "Total de Vendas") +
  theme_minimal() +
  theme(axis.text.x = element_text(angle = 90, hjust = 1))
```

# Boxplot para identificar outliers na variável quantidade

```{r}
ggplot(ano_2019, aes(y = quantidade)) + geom_boxplot(fill = "orange") +
labs(title = "Boxplot da Quantidade", y = "Quantidade")
```

# Boxplot para identificar outliers na variável preço

```{r}
ggplot(ano_2019, aes(y = preco)) + geom_boxplot(fill = "orange") +
labs(title = "Boxplot do Preço", y = "Preço")
```

# Boxplot para identificar outliers na variável preco

```{r}
ggplot(sku_price, aes(y = preco)) + geom_boxplot(fill = "blue") +
labs(title = "Boxplot do Preço dos Produtos", y = "Preço")

```

# Identificação de outliers

```{r}
quantidade_outliers <- ano_2019 %>%
  filter(quantidade < quantile(quantidade, 0.25) - 1.5 * IQR(quantidade) | quantidade > quantile(quantidade, 0.75) + 1.5 * IQR(quantidade))

preco_outliers <- ano_2019 %>%
  filter(preco < quantile(preco, 0.25) - 1.5 * IQR(preco) | preco > quantile(preco, 0.75) + 1.5 * IQR(preco))

preco_outliers_sku <- sku_price %>%
  filter(preco < quantile(preco, 0.25) - 1.5 * IQR(preco) | preco > quantile(preco, 0.75) + 1.5 * IQR(preco))


print("Outliers na variável preço:")
print(preco_outliers)

print("Outliers na variável preco dos produtos:")
print(preco_outliers_sku)


set.seed(123)  # Para garantir reprodutibilidade
ano_2019_sample <- ano_2019 %>% sample_frac(0.05)
```

# Análise Bivariada

## Gráfico de dispersão para explorar a relação entre quantidade e preço

```{r}
ggplot(ano_2019_sample, aes(x = quantidade, y = preco)) +
geom_point(alpha = 0.6) + labs(title = "Dispersão entre Quantidade e
Preço", x = "Quantidade", y = "Preço")
```

## Gráfico de barras para explorar a relação entre cod_loja e quantidade

```{r}
ggplot(ano_2019_sample, aes(x = cod_loja, y = quantidade)) +
geom_bar(stat = "identity", fill = "blue") + labs(title = "Quantidade
Vendida por Loja", x = "Código da Loja", y = "Quantidade") +
theme(axis.text.x = element_text(angle = 90, hjust = 1))
```

# Análise de Componentes Principais (PCA)

## Selecionar as variáveis numéricas e remover NAs

```{r}
numeric_vars <- ano_2019_sample %>% 
  select_if(is.numeric) %>%
  na.omit()

```

## Verificar o número de variáveis selecionadas

```{r}
print(paste("Número de variáveis numéricas:", ncol(numeric_vars)))
```

## Executar PCA

```{r}
pca_result <- prcomp(numeric_vars, scale. = TRUE)
```

## Resumo do PCA

```{r}
summary(pca_result)
```

## Visualizar os componentes principais

```         
```

## Visualizar a variância explicada pelos componentes principais

```{r}
fviz_eig(pca_result, addlabels = TRUE, ylim = c(0, 50))
```

## Interpretação dos componentes principais

```{r}
fviz_pca_var(pca_result, 
             col.var = "contrib", # Colorir por contribuição aos PCs
             gradient.cols = c("#00AFBB", "#E7B800", "#FC4E07"),
             repel = TRUE)       # Evitar sobreposição de texto
```
